臺灣臺南地方法院刑事判決　　　　　　　 100年度易字第91號
公　訴　人　臺灣臺南地方法院檢察署檢察官
被　　　告　黃健恩
上列被告因竊盜案件，經檢察官提起公訴（99年度營偵字第1403
號），本院判決如下：
    主  文
黃健恩竊盜，處有期徒刑肆月，如易科罰金，以新臺幣壹仟元折
算壹日。
    事  實
一、黃健恩於民國92年間曾因竊盜案件，經臺灣板橋地方法院以
    92年度簡字第3197號判處拘役40日，於93年3月26日易科罰
    金執行完畢；復於99年3月間，因犯攜帶兇器竊盜罪，經本
    院以99年度易字第1105號判處有期徒刑1年6月在案（尚未執
    行，未構成累犯）。竟不知謹慎行止，於99年7月底某日，
    騎乘不詳車牌號碼之機車，至臺南市後壁區（改制前為臺南
    縣後壁鄉）某處，見臺灣鐵路管理局（以下簡稱臺鐵）所有
    之舊鋼軌放置該處，竟意圖為自己不法之所有，基於竊取他
    人財物之單一犯意，接續2次，各搬取6支舊鋼軌（共計12支
    ，總重約180公斤，以下簡稱本案舊鋼軌）至上揭機車腳踏
    板與後座而竊取得手並拿回家放置，嗣因缺錢花用，乃分別
    於99年8月21日晚上7時許、99年8月22日晚上7時許，接續2
    次將上揭竊得之舊鋼軌，分批載送至陳清木（另由本院以10
    0年度簡字第1248號簡易判決處刑）在臺南市後壁區長安里1
    72之1號經營之資源回收場販賣。嗣員警因接獲線報，乃於9
    9年8月22日晚上7時25分許，至前揭陳清木經營之資源回收
    場時查訪而循線查知上情。
二、案經臺南縣警察局（現改制為臺南市政府警察局）白河分局
    報請臺灣臺南地方法院檢察署檢察官偵查起訴。
    理  由
壹、程序部分－關於證據能力之認定：
  一、本件以下所引用具傳聞證據性質之供述證據，因檢察官、
      被告黃健恩於本案言詞辯論終結前，均同意作為證據，本
      院審酌前開證據之作成或取得之狀況，並無非法或不當取
      證之情事，且亦無顯不可信之情況，復經本院於審判期日
      就上開證據依法進行調查、辯論，依刑事訴訟法第159條
      之5規定，均具有證據能力。
  二、又卷附扣押書、贓物認領保管單等書證，均非屬供述證據
      ；卷附現場照片等物證，則係以機械之方式所留存之現場
      影像，亦非屬供述證據，均無傳聞法則之適用，復均無違
      反法定程序取得之情形，依刑事訴訟法第158條之4規定之
      反面解釋，均應有證據能力，合先敘明。
貳、實體部分－得心證之理由：
  一、訊據被告黃健恩於本院審理時固供承有於99年8月21日晚
      上7時許、99年8月22日晚上7時許，接續2次將本案舊鋼軌
      分批載送至陳清木在臺南市後壁區長安里172之1號經營之
      資源回收場販賣之事實，惟矢口否認有何竊盜犯行，辯稱
      ：本案舊鋼軌是小劉給伊的，不是伊偷的，且伊不知道本
      案舊鋼軌是臺鐵的云云。
  二、經查：
    （一）被告黃健恩分別於99年8月21日晚上7時許、99年8月2
          2日晚上7時許，接續2次將本案舊鋼軌分批載送至陳
          清木在臺南市後壁區長安里172之1號所所經營之資源
          回收場販賣之事實，除據被告自承在卷外，並經證人
          陳清木證述屬實，可以認定。
    （二）被告黃健恩於99年12月28日檢察官偵訊時即供承本案
          舊鋼軌係其於99年7月底某日，分2次以機車將之放置
          在機車腳踏板及後座上載運回家，想說以後缺錢的話
          ，再拿出來賣其警詢中說本案舊鋼軌是「小劉」給的
          ，實際上並沒有小劉這個人（偵查卷第43、44頁）；
          嗣於本院準備程序時亦再度供承本案舊鋼軌確係其自
          己搬取，因為看到別人在搬，所以自己也去搬（僅辯
          稱不知本案舊鋼軌是臺灣鐵路管理局所有之物，見本
          院卷第13至15頁）；嗣於本院審理時亦供承確於檢察
          官偵訊時為前開自白，且該自白係出於其自由意思（
          本院卷第27頁）。被告前曾擔任過警察職務，應深知
          其於檢察官偵訊時自白之法律效果，衡情，若本案舊
          鋼軌確非被告所竊取，其斷無隨口承認之理。是被告
          前開任意性自白堪可採信。雖被告於警詢及本院審理
          時曾辯稱本案舊鋼軌是來往三年的朋友綽號「小劉」
          所交付云云，然其卻始終無法交待「小劉」之真實姓
          名、年籍供偵查機關及本院查證，且就「小劉」究係
          分二次或一次載送本案舊鋼軌至其家中給其一節，於
          警詢及本院審理時陳述不一，由此顯見，「小劉」顯
          係其臨訟虛構之人物，其此部分所辯要無可採。
    （三）另本案舊鋼軌確屬是臺灣鐵路管理局「專有」之物，
          經該局新營分駐所助理工務員沈錦城、臺鐵嘉工段現
          場監工黃復國於本院審理時到庭證述無訛，又觀之卷
          附本案舊鋼軌相片所示，本案舊鋼軌上有反光鋁條，
          依吾人一般日常生活經驗，自外表觀之，可輕易辨明
          本案舊鋼軌即為臺灣鐵路局所有之物，是被告黃健恩
          辯稱其不知本案舊鋼軌是臺灣鐵路管理局所有之物云
          云，同無足取。
    （四）此外，並有扣押書（警卷第25頁）、贓物認領保管單
          （警卷第26頁）、照片8張（警卷第27頁至第30頁）
          存卷可考。
    （五）綜上，本案事證明確，被告黃健恩前開所辯，顯係事
          後卸責之詞，不足採信，其竊盜犯行洵堪認定。
  三、核被告黃健恩所為，係犯刑法第320條第1項之竊盜罪。爰
      審酌被告有犯罪事實欄所載竊盜前科，素行不端，及其因
      一己小利即竊取臺鐵嘉工段所有之本案舊鋼軌，導致臺鐵
      嘉工段財物損失，暨被告否認犯行，辯詞反覆，犯後態度
      尚非良好，並參酌其學識、經歷等一切情狀，量處如主文
      所示之刑，並諭知易科罰金之折算標準。公訴檢察官求處
      有期徒刑1年2月尚嫌過重，附此附明。
  四、檢察官另以被告黃健恩前曾有竊盜前科，請求併予宣告強
      制工作等語。惟：
    （一）按保安處分係針對受處分人將來之危險性所為之處置
          ，以達教化、治療之目的，為刑罰之補充制度。我國
          現行刑法採刑罰與保安處分雙軌制，係在維持行為責
          任之刑罰原則下，為協助行為人再社會化之功能，以
          及改善行為人潛在之危險性格，期能達成根治犯罪原
          因、預防犯罪之特別目的。是保安處分中之強制工作
          ，旨在對嚴重職業性犯罪及欠缺正確工作觀念或無正
          常工作因而犯罪者，強制其從事勞動，學習一技之長
          及正確之謀生觀念，使其日後重返社會，能適應社會
          生活；是竊盜犯贓物犯保安處分條例第3條第1項「18
          歲以上之竊盜犯、贓物犯，有犯罪之習慣者，得於刑
          之執行前，令入勞動場所強制工作。」規定，及刑法
          第90條第1項之「有犯罪之習慣或因遊蕩或懶惰成習
          而犯罪者，於刑之執行前，令入勞動場所，強制工作
          。」規定，即均係本於保安處分應受比例原則之規範
          ，使保安處分之宣告，與行為人所為行為之嚴重性、
          行為人所表現之危險性及對於行為人未來行為之期待
          性相當之意旨而制定，而由法院視行為人之危險性格
          ，決定應否令入勞動處所強制工作，以達預防之目的
          （最高法院95年度台上第4615號及91年度台上字第46
          25號判決要旨參照）。又上開法條所稱之「有犯罪習
          慣」，係與「有犯罪前案紀錄」不同，而是指犯罪已
          成為其日常之慣性行為，乃一種犯罪之習性，至所犯
          之罪名為何，是否同一，則非所問（最高法院94年度
          台上字第6611號及73年度台上字第981號判決意旨參
          照）。
    （二）查被告黃健恩於本案犯行前雖有2次竊盜前科，此有
          臺灣高等法院被告前案紀錄表1件在卷可參，雖可謂
          其素行不佳，然被告先前所為之第1件竊盜前科係於
          92年間所為，距離本案犯罪時間相距7年餘；第2件雖
          係於99年3月間所為距今僅4月，然依所竊情節與本案
          相較，犯罪模式及所竊物品不同（前案係竊取他人廨
          僵錶箱），均當係臨時起意之竊盜行為，尚與懶惰成
          習、長期間、有計劃、反覆多次數、以犯罪成為日常
          習慣之情形，有所不同，要難認屬嚴重職業性犯罪。
          再者，被告前曾擔任警察職務，已據其於審理時自承
          在卷，而其於警詢時亦供承其現從事水電工（見警卷
          當事人年籍資料欄），可見被告學識經歷非低，並非
          無能力謀生，亦非無正當經濟來源致需仰賴竊盜維生
          ，其再次為竊盜犯行之風險，應較一般無謀生能力之
          人為低，是單憑被告之竊盜前案紀錄，尚難謂被告積
          習已深，顯有犯竊盜之習慣。又強制工作乃保安處分
          之一種，保安處分實係刑罰以外之補充性制度，其目
          的係在預防有「社會危險性」之犯罪，則就保安處分
          之目的而論，強制工作之宣告，理當一併注意社會危
          險性之具備，徵諸被告於本案犯行所竊取之財物，總
          價值尚非甚鉅，且所竊得之贓物已全數由臺鐵領回，
          對臺鐵造成之損害非甚鉅，且被告非在臺鐵管理人員
          目視監控下行竊，其尚有避免正面與管理人員接觸、
          發生衝突之心態甚明，堪認犯罪情節尚非重大，是被
          告於本案所為，雖非可取，然顯尚未達社會危險性之
          程度，若對被告逕為強制工作宣告，不僅無助於社會
          危險性之防堵，更恐與保安處分之立法本旨相悖，而
          終將失其宣告之意義。本案既查無足可認定被告有「
          犯竊盜罪習慣」之積極事證，被告所犯亦未具備相當
          之「社會危險性」，兼衡本次竊盜犯行之嚴重性、所
          得財物之價值、所表現之危險性及對其未來之期待性
          等情以觀，認被告經本案有期徒刑之執行後，應足以
          收遏止並矯治其犯罪行為之效果，且足以體現司法正
          義，並契合社會感情。況改正被告竊盜犯行之有效方
          法，在於提供適當之更生保護、就業機會及社會扶助
          等，並非僅有執行強制工作之保安處分一途，而強制
          工作之保安處分係就被告人身自由之長期且嚴格之限
          制，自應從嚴認定之。是揆諸上揭規定與說明，本院
          認就被告本件竊盜犯行予以處罰，即為已足，檢察官
          指稱被告有犯罪之習慣性，請求宣告強制工作乙節，
          依比例原則，核屬尚無必要，應予駁回，併此指明。
據上論結，應依刑事訴訟法第299條第1項前段，刑法第320條第1
項、第41條第1項，刑法施行法第1條之1，判決如主文。
本案經檢察官陳尹捷到庭執行職務。
中    華    民    國   100    年    6     月    22    日
                  刑事第九庭  審判長法  官  林彥君
                                    法  官  周宛瑩
                                    法  官  莊玉熙
上正本證明與原本無異。
如不服本判決，應於判決送達後10日內向本院提出上訴狀(應附
繕本)。
                                    書記官  余富誠
中    華    民    國   100    年    6     月    23    日
附錄法條
中華民國刑法第320條第1項
意圖為自己或第三人不法之所有，而竊取他人之動產者，為竊盜
罪，處5年以下有期徒刑、拘役或5百元以下罰金。
意圖為自己或第三人不法之利益，而竊佔他人之不動產者，依前
項之規定處斷。